【裁判字號】    92,上訴,4408
【裁判日期】    921219
【裁判案由】    竊盜
【裁判全文】
臺灣高等法院刑事判決                          九十二年度上訴字第四四０八號
    上  訴  人
    即  被  告  乙○○
    指定辯護人  本院公設辯護人  甲○○
右上訴人因竊盜案件，不服臺灣基隆地方法院九十二年度訴字第三０七號，中華民國
九十二年十月二十二日第一審判決（起訴案號：臺灣基隆地方法院檢察署九十二年度
偵字第一九七七號），提起上訴，本院判決如左：
    主  文
原判決撤銷。
乙○○於夜間侵入住宅竊盜，累犯，處有期徒刑貳月，如易科罰金以參佰元折算壹日
。
    事  實
一、乙○○患有「疑似精神分裂」、「輕度智障」、「未明示之精神病」，為精神耗
    弱人，於九十二年五月間育有二位子女，且身懷六甲，為低收入戶，前因竊盜案
    件，經判處有期徒刑一年確定，於民國九十年六月十九日執行完畢。詎其仍不知
    悔改，於九十二年五月二十九日凌晨三時十五分許之夜間，見基隆市○○區○○
    路一一七巷十弄十六號一樓旁公寓大門未關，認有機可乘，竟意圖為自己不法之
    所有，由該棟公寓樓梯間爬至上址五樓丙○○住宅門口，乘丙○○未注意管理之
    際，以丙○○置於大門旁鞋子底下之鑰匙開啟大門後，侵入丙○○上址五樓住宅
    ，竊取丙○○置於桌上之新台幣（下同）三百元，得手後正欲離去之際，為聞聲
    出來查看之丙○○當場逮捕並報警處理，始悉上情。
二、案經丙○○訴由基隆市警察局第一分局報告臺灣基隆地方法院檢察署檢察官偵查
    起訴。
    理  由
一、右揭事實業據上訴人即被告乙○○迭於偵審時坦承不諱，核與被害人即告訴人丙
    ○○之指訴相符，並有贓物認領收一紙在卷可稽，足證被告之自白與事實相符，
    本件事證明確，被告竊盜之犯行洵堪認定，應依法論科。
二、查基隆市○○路一一七巷十弄十六號五樓為告訴人丙○○之住宅，業據告訴人指
    明在卷，被告乙○○於夜間侵入丙○○之住宅竊盜，核其所為，係犯刑法第三百
    二十一條第一項第一款於夜間侵入住宅竊盜罪（原審判決漏載第一款）。次查被
    告前曾受如事實欄所載有期徒刑之執行，此有臺灣高等法院被告全國前案紀錄表
    附卷可考，其於有期徒刑執行完畢後五年以內，再犯本件有期徒刑以上之刑之罪
    ，為累犯，應依法加重其刑。又被告長期失眠，常有自傷行為，診斷為精神官能
    性憂鬱症，疑人格違常，有被告提出之診斷證明書二紙及財團法人長庚紀念醫院
    基隆分院九十二年七月三十一日（九二）長庚院基字第二０五四號函（含被告相
    關病歷影本）一紙在卷可憑，原審復委請該院鑑定被告為前開行為時之精神狀態
    ，經該院綜合被告家庭結構與家族史、出生及成長發展史、過去病史及物質濫用
    等資料，認為被告精神疾病診斷為「未明示之精神病」、「疑精神分裂症」、「
    藥物濫用」及「輕度智障」，並認定：「彭女（按即被告）患有未明示之精神病
    合併輕度智障，過去曾使用過安非他命及大量飲酒，最近數年則大量濫用安眠藥
    ，產生依賴，經精神狀態檢查及心理測驗後確認個案之腦功能受有損害，其認知
    功能、現實感及判斷能力有明顯缺失，其精神狀態呈精神耗弱，在犯案當時也僅
    有部分行為能力。」等情，有該院九十二年九月十六日（九二）長庚院基字第二
    九七０號函附之精神鑑定報告書一紙附卷可參（詳原審卷第五三至五六頁）。是
    本院參酌上開專門精神鑑定機構之鑑定結果、被告之犯行、病史及被告於本院訊
    問審理時對於本院訊問之問題仍能瞭解對應，僅係反應較常人遲緩，且神情焦慮
    等情，認被告於為上開犯行時之精神狀態，對外界事務之知覺、理會及判斷作用
    ，尚非全然喪失，僅較普通人之平均程度顯然減退，而達精神耗弱之程度，爰依
    刑法第十九條第二項之規定減輕其刑，並先加後減之。再被告於九十二年五月二
    十九日犯罪時，已有二位子女，且身懷六甲，被告為低收入戶，犯罪所得僅三百
    元，且已返還被害人，本院認被告犯罪情節顯可憫恕，爰依刑法第五十九條規定
    遞減其刑。
三、原審認被告係犯刑法第三百二十一條第一項第一款於夜間侵入住宅竊盜罪，並依
    累犯及精神耗弱規定，先加後減，惟被告以量刑過重為由提起上訴，按原審未審
    酌被告經濟狀況及犯罪所得，已達顯可憫恕之程度，未依刑法第五十九條規定減
    輕其刑，其適用法律，尚有未洽，被告之上訴，為有理由，自應由本院將原判決
    撤銷，爰審酌被告利用夜間侵入住宅竊盜，破壞他人財產及居家安全，然所得財
    物甚微，且於犯後坦承犯行態度良好等一切情狀，量處如主文所示之刑，並諭知
    易罰金之標準。又被告於行為後已前往長庚紀念醫院基隆分院就醫，現服用藥物
    控制病情中，業據被告供承在卷，被告所患之精神疾病既已經適當治療，本院認
    無令被告入相當處所，施以監護之必要，附此敘明。
據上論斷，應依刑事訴訟法第三百六十九條第一項前段、第三百六十四條、第二百九
十九條第一項前段，刑法第三百二十一條第一項第一款、第四十七條、第十九條第二
項、第五十九條、第四十一條第一項前段、罰金罰鍰提高標準條例第二條，判決如主
文。
本案經檢察官吳國南到庭執行職務。
中      華      民      國    九十二    年     十二     月     十九     日
                              臺灣高等法院刑事第十八庭
                                  審判長法  官  吳      敦
                                        法  官  梁  宏  哲
                                        法  官  劉  慧  芬
右正本證明與原本無異。
不得上訴。
                                        書記官  鎖  瑞  嶺
中      華      民      國    九十二    年     十二     月     十九     日
附錄：本案論罪科刑法條全文
刑法第三百二十一條第一項第一款
犯竊盜罪而有左列情形之一者，處六月以上、五年以下有期徒刑：
一  於夜間侵入住宅或有人居住之建築物、船艦或隱匿其內而犯之者。


司法院資訊處製作；財團法人民間司法改革基金會備份。
